臺灣彰化地方法院刑事判決　　　　　　　96年度訴字第1318號
公　訴　人　臺灣彰化地方法院檢察署檢察官
被　　　告　丙○○
指定辯護人　本院公設辯護人　乙○○
上列被告因偽造有價證券等案件，經檢察官提起公訴（96年度偵
字第6809號），本院判決如下：
    主  文
丙○○意圖供行使之用，而偽造有價證券，處有期徒刑壹年拾月
。如附表壹所示拾壹紙本票上偽造「丁○○○」為共同發票人之
署名及印文（含署名拾壹枚及印文拾壹枚，共計貳拾貳枚），及
偽造「丁○○○」之印章壹顆均沒收。
    犯罪事實
一、丙○○因生意周轉困難，陸續向友人甲○○借得款項計新臺
    幣（下同）11,628,000元，嗣因丙○○未償還前開欠款，且
    應甲○○要求，須以名下有不動產之其母丁○○○為共同發
    票人，簽發本票俾供擔保前開欠款，竟不思徵得其母親丁○○○同意、授權，竟基於意圖供行使之用，而偽造有價證券
    之接續犯意，先於民國95年5 月間某日，在彰化縣鹿港鎮某
    刻印行，利用不知情之不詳姓名年籍成年人偽刻「丁○○○
    」之方形印章1 顆（未扣案）後，即於2 、3 日後之95年 5
    月間某日，在其位於彰化縣鹿港鎮○○路22巷115 號住處內
    ，除繕寫其本人丙○○之姓名並蓋印文外，另未經其母親之
    同意授權，在該附表壹所示11紙本票發票人處，另接續各偽
    簽「丁○○○」之署名1 枚，及蓋用前揭偽造之「丁○○○
    」印章而偽造其印文各1 枚後，復填寫如附表壹所示之金額
    及發票日95年7 月31日等本票必要記載事項於該11紙本票上
    ，而以「丁○○○」名義偽造具有價證券性質之本票共11紙
    ，並於95年6 月間某日，在甲○○位於彰化縣鹿港鎮崙尾巷
    72號住處內，將前開11紙本票一次同時交予甲○○，以供證
    明擔保債權而行使之。嗣因丙○○未能依照與甲○○之約定
    還款方式清償款項，甲○○始於96年2 月間，持前開11紙本
    票，向本院聲請本票裁定。丙○○於收受該本票96年度票字
    第194 號民事裁定後，即於有偵查犯罪職權之機關尚不知其
    前開偽造有價證券本票之犯行前，主動於96年6 月13日向臺
    灣彰化地方法院檢察署坦承偽刻丁○○○之印章並偽造丁○○○為共同發票人之犯行，而自首並接受裁判。
二、案經丙○○自首由臺灣彰化地方法院檢察署檢察官偵查起訴
    。
    理  由
壹、證據能力部分：
    本案全部卷證所涵括之供述證據及非供述證據，經本院為被
    告丙○○所指定之本院公設辯護人閱卷後，公訴人、被告及
    指定辯護人均同意全部證據之證據能力，是後述所引用證據
    之證據能力均無疑義，合先敘明。
貳、認定犯罪事實所憑之證據及論罪科刑情形
一、上揭犯罪事實，業據被告丙○○於本院審理時坦認不諱，核
    與證人即收受如附表壹所示偽造本票之甲○○於本院審理時
    證述被告簽發如附表壹所示本票之緣由及交付過程等情相符
    ，並據證人即遭冒名簽發本票之丁○○○於本院審理時證稱
    未曾授權被告刻印及簽發任何本票等情綦詳（均詳見本院96
    年9 月20日審判筆錄），此外，尚有本院簡易庭96年度票字
    第194 號民事裁定1 份及被告所提出如附表壹所示之本票影
    本11紙附卷可稽（見96年度他字第1199號卷第15頁、第23頁
    至第26頁），被告不利於己之自白，核與事實相符。本案事
    證明確，被告犯行已堪認定，應予依法論科。
二、我國刑法於94年2月2日修正公布，95年7月1日施行（下稱新
    法；修正前刑法下稱舊法）後，依最高法院95年度第 8次刑
    事庭會議決議內容，有關新舊法之適用原則如下：
  　(一)新法第2條第1項之規定，係規範行為後法律變更所生新舊
      法律比較適用之準據法，於新法施行後，應適用新法第 2
      條第1項之規定，為「從舊從輕」之比較。
    (二)基於罪刑法定原則及法律不溯及既往原則，行為之處罰，
      以行為時之法律有明文規定者為限，必行為時與行為後之
      法律均有處罰之規定，始有新法第2條第1項之適用。
    (三)比較時應就罪刑有關之共犯、未遂犯、想像競合犯、牽連
      犯、連續犯、結合犯，以及累犯加重、自首減輕暨其他法
      定加減原因（如身分加減）與加減例等一切情形，綜其全
      部罪刑之結果而為比較。
    (四)新法第33條第5 款規定罰金刑為新臺幣1,000 元以上，以
      百元計算之，新法施行後，應依新法第2 條第1 項之規定
      ，適用最有利於行為人之法律。
    本件被告行為後，刑法關於自首減輕及主刑為罰金刑等部分
    之條文，已有所修正，並自95年7 月1 日開始施行。本院依
    前揭最高法院刑事庭會議之決議，就被告涉及犯行之相關論
    罪科刑條文，為如附表貳所示之綜合比較後，認依刑法第 2
    條第1 項前段，自應適用修正前刑法有關自首減刑及主刑為
    罰金刑之規定。
二、按本票乃表彰財產權之證券，行使或處分本票上所表彰之權
    利，以本票之占有為必要，且本案如附表壹所示之11紙本票
    係於國內發行及流通，本身並具金額之標示，堪認係刑法第
    201 條第1 項所規定之有價證券。本案被告意圖供行使之用
    ，未經證人丁○○○之同意或授權，即先行偽刻證人丁○○○之印章後，復於附表壹所示11紙本票之發票人欄上，偽簽
    丁○○○之姓名及偽蓋丁○○○印文，使證人丁○○○為共
    同發票人而偽造完成前開11紙本票，又將該11紙本票交付予
    證人甲○○而行使，核其所為，係犯刑法第201 條第1 項之
    偽造有價證券罪。查被告前開偽造印章、偽蓋印文後，用以
    偽造屬有價證券之本票，其偽造印章、印文之行為係偽造有
    價證券之部分行為；又其於偽造有價證券後，復持以行使，
    其行使偽造有價證券之輕度行為，應為偽造有價證券之重度
    行為所吸收，均不另論罪。而被告係同時、地接續偽造證人
    丁○○○為共同發票人之如附表壹所示11紙本票，係基於同
    一偽造有價證券犯意下之接續行為，侵害法益仍屬單一，應
    只論以單純一偽造有價證券罪。再被告利用不知情之不詳姓
    名年籍成年人，偽刻前開「丁○○○」印章1 枚，係為間接
    正犯。又被告係先向證人甲○○借得現款後，事後始應證人
    甲○○要求，偽造簽發如附表壹所示之11紙有價證券本票，
    被告偽造簽發如附表壹所示之11紙有價證券本票僅係事後供
    擔保、證明，尚與證人甲○○是否出借款項無涉，被告復未
    因此而取得任何財產上不法利益，是尚無何詐欺取財罪及詐
    欺得利罪之適用，併此敘明。再被告就伊上開偽造如附表壹
    所示有價證券本票之犯行，係在有偵查犯罪職權之機關尚不
    知伊有前開犯行前，即於96年6 月13日主動前往臺灣彰化地
    方法院檢察署坦承有偽造印章、印文並偽造有價證券行使情
    事，此有臺灣彰化地方法院檢察署96年6 月13日偵訊筆錄可
    稽，且被告復有接受審判之情，應依刑法第62條前段規定減
    輕其刑。爰審酌被告偽造票面金額高達11,628,000元，對公
    共信用、交易安全造成損害，犯後雖坦承犯行，惟迄今仍未
    與證人甲○○達成和解等一切情狀，核情量處如主文所示之
    刑。
三、按偽造之有價證券，不問屬於犯人與否，沒收之，刑法第20
    5 條定有明文。又按票據之偽造或票據上簽名之偽造，不影
    響於真正簽名之效力，票據法第15條定有明文。如附表壹編
    號1 至11所示以被告與證人丁○○○為共同發票人之本票，
    僅「丁○○○」部分，係屬偽造，被告「丙○○」之簽名既
    為真正，其為發票人部分則仍屬有效之票據，為避免影響合
    法執票人對於真正發票人之票據權利，自不得將整張有價證
    券宣告沒收，且如僅將其他偽造之共同發票人部分沒收，並
    非不能執行，亦不影響真正發票人部分之票據效力。從而，
    2 人以上共同在本票之發票人欄簽名者，應連帶負發票人責
    任，倘其中有部分屬於偽造，雖不影響於其餘真正簽名者之
    效力，但偽造之部分，仍應依上開規定，諭知沒收，而不得
    僅諭知沒收偽造之署押（最高法院90年度臺上字第1733號判
    決參照）。從而，附表壹編號1 至11所示關於以「丁○○○
    」為共同發票人之偽造署名（共11枚）及印文（共11枚）部
    分，均應依刑法第205 條規定，宣告沒收。又被告偽造「丁○○○」之印章1 枚，雖未扣案，然尚無證據證明業已滅失
    ，且係屬偽造之印章，不問屬於犯人與否，仍應依刑法第21
    9 條規定，宣告沒收。
據上論斷，應依刑事訴訟法第299 條第1 項前段，刑法第201 條
第1 項，修正前刑法第62條前段，刑法第205 條、第219 條，罰
金罰鍰提高標準條例第1 條前段，判決如主文。
本案經檢察官張尹敏到庭執行職務。
中　　華　　民　　國　　96　　年　　10　　月　　4 　　日
  　　　　　　刑事第五庭  審判長法　官　許旭聖
                                法  官  楊舒嵐
                                法  官  簡婉倫
以上正本證明與原本無異。
如不服本判決，應於判決送達後10日內，向本院提出上訴書狀，
上訴書狀應「敘述具體上訴理由」，並按他造當事人之人數附繕
本。「切勿逕送上級法院」。
告訴人或被害人對於判決如有不服具備理由請求檢察官上訴者，
其上訴期間之計算係以檢察官收受判決正本之日期為準。
中　　華　　民　　國　　96　　年　　10　　月　　4 　　日
　　　　　　　　　　　　　　　　書記官
附錄本案論罪科刑法條
中華民國刑法第201條第1項
意圖供行使之用，而偽造、變造公債票、公司股票或其他有價證
券者，處3 年以上10年以下有期徒刑，得併科3 千元以下罰金。
附表壹：
┌──┬────┬──────┬───────┬────────┐
│編號│本票號碼│ 票載發票日 │ 票 面 金 額  │遭偽造署押及印文│
├──┼────┼──────┼───────┼────────┤
│ 1  │ 690002 │95年7月31日 │1,000,000元   │發票人欄下之黃王│
│    │        │            │              │灼雲署名及印文各│
│    │        │            │              │1枚             │
├──┼────┼──────┼───────┼────────┤
│ 2  │ 690003 │95年7月31日 │1,000,000元   │發票人欄下之黃王│
│    │        │            │              │灼雲署名及印文各│
│    │        │            │              │1枚             │
├──┼────┼──────┼───────┼────────┤
│ 3  │ 690004 │95年7月31日 │1,000,000元   │發票人欄下之黃王│
│    │        │            │              │灼雲署名及印文各│
│    │        │            │              │1枚             │
├──┼────┼──────┼───────┼────────┤
│ 4  │ 690005 │95年7月31日 │1,000,000元   │發票人欄下之黃王│
│    │        │            │              │灼雲署名及印文各│
│    │        │            │              │1枚             │
├──┼────┼──────┼───────┼────────┤
│ 5  │ 690006 │95年7月31日 │1,000,000元   │發票人欄下之黃王│
│    │        │            │              │灼雲署名及印文各│
│    │        │            │              │1枚             │
├──┼────┼──────┼───────┼────────┤
│ 6  │ 690007 │95年7月31日 │1,000,000元   │發票人欄下之黃王│
│    │        │            │              │灼雲署名及印文各│
│    │        │            │              │1枚             │
├──┼────┼──────┼───────┼────────┤
│ 7  │ 690008 │95年7月31日 │1,000,000元   │發票人欄下之黃王│
│    │        │            │              │灼雲署名及印文各│
│    │        │            │              │1枚             │
├──┼────┼──────┼───────┼────────┤
│ 8  │ 690009 │95年7月31日 │1,000,000元   │發票人欄下之黃王│
│    │        │            │              │灼雲署名及印文各│
│    │        │            │              │1枚             │
├──┼────┼──────┼───────┼────────┤
│ 9  │ 690010 │95年7月31日 │1,000,000元   │發票人欄下之黃王│
│    │        │            │              │灼雲署名及印文各│
│    │        │            │              │1枚             │
├──┼────┼──────┼───────┼────────┤
│ 10 │ 690011 │95年7月31日 │1,000,000元   │發票人欄下之黃王│
│    │        │            │              │灼雲署名及印文各│
│    │        │            │              │1枚             │
├──┼────┼──────┼───────┼────────┤
│ 11 │ 690012 │95年7月31日 │1,628,000元   │發票人欄下之黃王│
│    │        │            │              │灼雲署名及印文各│
│    │        │            │              │1枚             │
└──┴────┴──────┴───────┴────────┘
附表貳：
┌──┬─────┬─────────────────────────┐
│編號│修正事項  │         新、舊法之比較適用                       │
├──┼─────┼─────────────────────────┤
│ 1  │自首部分  │刑法第62條有關自首之規定，在新法部分係規定「得減輕│
│    │          │其刑」，而舊法時則係規定「減輕其刑」，經比較修法前│
│    │          │後之規定，應認修正前刑法第62條之規定，對行為人有利│
│    │          │。                                                │
├──┼─────┼─────────────────────────┤
│ 2  │主刑罰金刑│刑法第33條第5款有關罰金刑部分，在新法部分係規定為 │
│    │部分      │罰金：新臺幣1,000元以上，以百元計算之。而舊法時則 │
│    │          │係規定為罰金：1元以上。經比較修法前後之規定，應認 │
│    │          │修正前刑法第33條第5款之規定，對行為人有利。       │
├──┴─────┴─────────────────────────┤
│ 綜合比較之結果，且依照法律不得割裂適用之法理，本案應適用修正前刑法 │
│ 之相關規定。                                                       │
└──────────────────────────────────┘
